---
title: "Monitoramento das Áreas de Risco do Recife"
author: "Fábio Alves de Freitas"
date: "11/10/2020"
bibliography: references.bib
output: rmdformats::material
highlight: kate
df_print: paged
#code_folding: hide
css: style.css
cls: template.csl
---

```{r setup, include=FALSE}
knitr::opts_chunk$set(echo = TRUE)
```


```{r import_packages, message=FALSE, warning=FALSE, include=FALSE}
list.of.packages <- c("kableExtra" ,"viridis", "ggplot2", "rmdformats", "rmarkdown", "dplyr", "tidyr", "readr", "knitr")
lapply(list.of.packages, require, character.only = TRUE)
options(knitr.table.format = "html")
```


# Introdução {.tabset}

## Motivação

Com o aumento populacional e a urbanização, muitas cidades em todo o Brasil passaram pelo processo da conurbação @conurbacao, que ocorre quando cidades entram em contato entre si a partir de seu crescimento.

A urbanização da cidade do Recife teve um crescimento acelerado no Século XIX @aspectosRecife. Na década de 1970, a conurbação @conurbacao com os municípios do entorno é incentivada pela implantação de distritos industriais ao longo dos eixos rodoviários arteriais (BR-101, ao norte e ao sul, e BR-252 a oeste) e de grandes conjuntos habitacionais promovidos pelo Banco de Habitação Popular (BNH).

Devido a este processo de metropolização ocorreu um crescimento demográfico elevado. A falta de local adequado para a contrução de novas maradia levou muitas pessoas a povoarem áreas de risco. Estas estão sujeitas a fenônemos como alagamentos e deslizamentos de terra próximo a enconstas, e que se tornam ainda mais comuns em épocas de chuva @videoexplicativo.

É de suma importância a atuação preventiva com relação a ocupação de áreas de risco, cabendo ao município tomar as medidas cabíveis para evitá-las, incluindo utilizar a força policial em casos extremos @cartilhaareasrisco. Além disto, de acordo com a @lei6766, que restringe a aprovação de projetos de loteamento e desmembramento de terrenos sujeitos a alagamentos ou com declive maior que 30%, para desencorajar a ocupação destas áreas.

Ao mesmo tempo, é necessário a tomada de medidas de atenuação. No caso de áreas de risco ocupadas, não se deve partir da premissa de que necessariamente deve haver a realocação. Estas medidas devem ocorrer a partir de estudos técnicos, delegando ao município a tomar decisões que visem o custo-benefício @cartilhaareasrisco @lei12608. Neste cenário, orgãos como o a secretaria-executiva de defesa civil (SEDEC) entram em cena, que desenvolvem ações preventivas com o objetivo de evitar ou minimizar acidentes em situações de calamidades.

## Base de dados

A SEDEC disponibiliza gratuitamente dados do monitoramento de áreas de risco da cidade do Recife @dadossedec. Eles contém registros dos chamados, colocação de lonas e vistorias realizadas pelo cidadão. A partir da análise destes dados, é possível prover relatório de muito úteis para facilitar as tomadas de decisão realizadas pelo município e que podem salvar muitas vidas.

A base de dados é dividida em cinco arquivos do tipo **.csv**. Neles estão contidas as seguintes informações.

```{r echo=FALSE}
arquivos <- c(
  "SEDEC Chamados", 
  "SEDEC Vistorias", 
  "SEDEC Lonas", 
  "Solicitações", 
  "Tipo de Ocorrência dos chamados"
)
conteudo <- c(
  "Chamados para verificação de áreas de risco no recife",
  "Vistorias realizadas nas possíveis áreas de riscos",
  "Colocação de lonas em áreas de encostas",
  "Informações geradas a partir do chamado do cidadão, que podem gerar chamados de colocação de lonas ou vistorias",
  "Apresenta os tipos de ocorrências relacionados aos chamados realizados pelos cidadãos"
)
pacotes_descricao <- data.frame(
  "Arquivos"=arquivos,
  "Conteúdo"=conteudo
)
kable(pacotes_descricao, "html", booktabs = T) %>%
  kable_styling(position = "center", bootstrap_options = c("responsive", "hover"), full_width = F)
```

## Metodologia


A metodologia a utilizada foca em combinar as informações relacionadas ao total de ocorrências e as ocorrências vistoriadas, para que seja possível ranquear as áreas de risco do Recife. A base de dados está organizada de acordo com um modelo relacional, sendo possível correlacionais ocorrências específicas entre todas as tabelas. 

## Resultados Esperados

A análise dos dados nesta perspectiva indicará: regiões com mais urgência, levando em consideração épocas do ano; agilizará o trabalho dos profissionais da defesa civil, permitindo-os atender mais localidades; melhorar a cobertura do colocamento de lonas; analisar as regiões mais sucetíveis a gerar chamados à defesa civil.


# Pacotes Requeridos {.tabset}

Os pacotes a seguir são necessários para a execução do código que você verá nesse projeto. Sem eles, o código aqui demonstrado não será executado com sucesso.

```{r echo=FALSE}
pacotes <- c(
  "rmarkdown", 
  "rmdformats", 
  "knitr", 
  "kableExtra", 
  "readr", 
  "dplyr", 
  "tidyr", 
  "ggplot2",
  "viridis"
)
utilizacao <- c(
  "utilizado na conversão de arquivo em R em diversos formatos",
  "customização do template gerado pelo rmarkdown",
  "Geração de tabelas no rmarkdown",
  "Geração de tabelas no rmarkdown",
  "Carregamento dos datasets em memória",
  "Manipulação avançada dos DataFrames",
  "Manipulação avançada dos DataFrames",
  "Visualização de gráficos",
  "Customização da paleta de cores dos gráficos"
)
pacotes_descricao <- data.frame(
  "pacotes"=pacotes,
  "utilização"=utilizacao
)
kable(pacotes_descricao, "html", booktabs = T) %>%
  kable_styling(position = "center", bootstrap_options = c("responsive", "hover"), full_width = F)

```

# Preparação dos Dados {.tabset}

# Análise Exploratória dos Dados {.tabset}

# Conclusões {.tabset}

# Formatação e Outros Requisitos {.tabset}

# Referências {.tabset}